臺灣高等法院刑事裁定
109年度聲字第3614號
聲明異議人    
即 受刑 人  徐冠璋



上列聲明異議人即受刑人因強盜等案件，對於臺灣桃園地方檢察
署檢察官執行之指揮（一０七年度執更緝新字第五三九號），聲
明異議，本院裁定如下： 
    主  文
聲明異議駁回。
    理  由
一、聲明異議意旨略以：
  ㈠受刑人對於臺灣桃園地方檢察署一０七年執更緝新字第五三九
    號執行指揮書，檢察官執行指揮不當，依刑事訴訟法第四百
    八十四條聲明異議。原撤銷假釋之決定裁量怠惰且情節重大
    ，應予以廢棄。受刑人於假釋後經過相當之期間，已顯有再
    社會化之事實，則縱偶犯故意輕罪亦不應任意撤銷假釋。本
    件撤銷假釋之決定未區分再犯罪名及所受有期徒刑宣告之刑
    度輕重，而均撤銷其假釋，將使已逐漸回歸社會之受假釋人
    ，因觸犯輕罪致原重刑假釋遭撤銷，而有輕重失衡之虞。本
    件構成撤銷假釋事由，僅係受刑人犯微罪，且僅受三月有期
    徒刑之宣告，於作成撤銷決定前，並未就受刑人再社會化之
    程度、再犯罪之輕重權衡，已有裁量怠惰之違法。
  ㈡刑法第七十八條第一項既未宣示該撤銷假釋為「絕對且必要
    之撤銷、法院並無裁量權」，且其立法目的在於「貫徹未能
    惕勵自新而更犯罪者，不宜許其繼續假釋之旨意」，是以，
    因「一時失慮而為輕罪之受假釋人」是否需一同視為「未能
    惕勵自新而更犯罪者」，實有疑義，如採不分情節，一律撤
    銷假釋，致個案刑罰過苛時，參司法院釋字第七七五號解釋
    意旨可知，即有不符憲法罪刑相當原則、比例原則，參酌立
    法目的、實務見解及各國立法例，均能支持解釋為「得裁量
    」之規定。又司法審判標準不一，同樣類似之酒駕公共危險
    犯行，不同法官就相同事實作出免刑判決。受刑人家父年邁
    獨居、多病纏身，每月須看診二次，均由受刑人陪診，自從
    入獄後，現今音訊全無、下落不明。受刑人係家中唯一經濟
    支柱，與未婚妻論及婚嫁，即將產子、成家立業，因入監服
    刑，將致家破人亡、破產負債之情形，請求廢棄本件撤銷假
    釋之決定云云。
二、經查，本件聲明異議人即受刑人徐冠璋前因共同持有改造槍
    枝、共同連續犯加重強盜等罪，經臺灣桃園地方法院以九十
    六年度訴緝字第一二七、一二八號判處有期徒刑二年六月，
    併科罰金新臺幣四十五萬元、有期徒刑十四年，其提起上訴
    後，經本院以九十七年度上訴字第一三九號就共同持有改造
    槍枝罪部分撤銷改判二年六月，併科罰金新臺幣四十五萬元
    ，其餘上訴駁回，並與共同連續犯加重強盜罪部分，合併定
    應執行有期徒刑十六年，併科罰金新臺幣四十五萬元；其再
    提起上訴後，經最高法院以九十七年度台上字第二七五二號
    就共同連續加重強盜部分撤銷發回，其餘上訴駁回，嗣因受
    刑人撤回上訴而確定。其入監執行後，於民國一０五年九月
    廿九日經本院以一０五年度聲字第二九七四號裁定其假釋中
    付保護管束。嗣其於假釋期間內之一０六年間另犯不能安全
    駕駛動力交通工具罪，經臺灣桃園地方法院以一０六年度壢
    交簡字第一六五五號判處有期徒刑三月，併科罰金二萬元，
    其提起上訴後，經臺灣桃園地方法院一０六年度交簡上字第
    二一三號判決上訴駁回，並於一０七年一月卅一日確定，經
    法務部以一０七年六月五日法授矯教字第10701058080號函撤
    銷其假釋，嗣由臺灣桃園地方檢察署檢察官以一０七年執更
    緝新字第五三九號執行指揮書，執行撤銷假釋後所餘之六年
    六月廿五日殘刑等情，此有本院被告前案紀錄表一件在卷可
    按，並經本院調取該執行卷宗核閱無訛。
三、按刑法第七十八條第一項關於假釋之撤銷係規定：假釋中因
    故意更犯罪，受有期徒刑以上刑之宣告者，於判決確定後六
    月以內，撤銷其假釋。但假釋期滿逾三年者，不在此限。依
    該規定，於假釋期間再犯罪應撤銷假釋者，係以因故意更犯
    罪而受有期徒刑以上刑之宣告者為要件，就情節輕微未受有
    期徒刑以上刑之宣告或偶發之過失犯，已由立法形成其規範
    毋須撤銷假釋，非謂所有在假釋中更犯之罪，不分所犯輕重
    罪刑均應予撤銷假釋。故刑法第七十八條第一項所定之撤銷
    假釋，乃在貫徹未能惕勵自新而故意更犯罪，且受有期徒刑
    以上刑之宣告確定者，不宜許其繼續假釋之旨，係屬必要之
    撤銷，法院並無裁量權（最高法院一０九年度台聲字第三四
    號裁定意旨參照）。本件聲明異議人徐冠璋於假釋中因故意
    更犯之不能安全駕駛動力交通工具罪，既經法院判處有期徒
    刑三月確定，依刑法第七十八條第一項規定，即應撤銷其假
    釋。是法務部於一０七年一月卅一日判決確定後六個月內之
    一０七年六月五日撤銷其假釋，臺灣桃園地方檢察署檢察官
    據以核發執行指揮書執行六年六月廿五日之殘刑，所為執行
    之指揮，於法有據，自無違法或不當，且屬法定應撤銷事由
    ，揆諸前揭規定說明，法院並無裁量權。至聲明異議人援引
    免刑之他案為本件輕重失衡之比較，既屬對其所犯酒駕公共
    危險案件之原確定判決不服，即非本件對檢察官執行指揮不
    服而得聲明異議所應審酌範圍。另聲明異議人所指遭撤銷假
    釋而入獄，將使家庭破碎等情，要與刑法第七十八條第一項
    撤銷假釋規定之要件無涉。
四、次按監獄行刑法於民國一０八年十二月十七日修正、一０九年
    一月十五日經總統修正公布，並自公布日後六個月即同年七
    月十五日施行，修正後該法第一百二十一條、第一百三十四
    條規定，假釋出監之受刑人以其假釋之撤銷為不當者，如有
    不服，得於收受處分書之翌日起十日內向法務部提起復審；
    對於撤銷假釋之處分不服，經依本法提起復審而不服其決定
    ，或提起復審逾二個月不為決定或延長復審決定期間逾二個
    月不為決定者，應向監獄所在地或執行保護管束之地方法院
    行政訴訟庭提起訴訟。又同法第一百五十三條第三項規定，
    本法一０八年十二月十七日修正之條文施行前，因撤銷假釋
    得聲明異議之案件，得於修正施行日之次日起算卅日內，依
    本法規定向管轄地方法院行政訴訟庭提起訴訟。是依現行法
    規定，自一０九年七月十五日起，受刑人不服撤銷假釋之處
    分，應循行政爭訟途徑予以救濟。本件聲明異議顯屬對於撤
    銷假釋之處分不服，自應依上開規定尋求救濟，聲明異議人
    依刑事訴訟法規定向本院聲明異議，於法不合，併此敘明。
五、綜上，本件檢察官之執行指揮，並無違法或不當，本件聲明
    異議為無理由，應予駁回。　　　
六、據上論斷，依刑事訴訟法第四百八十六條，裁定如主文。
中　　華　　民　　國　一０九　年　　十　　月　  八  　日
                  刑事第四庭審判長法　官  陳筱珮
                                  法　官  羅郁婷
                                  法　官  陳玉雲
以上正本證明與原本無異。
如不服本裁定，應於收受送達後五日內向本院提出抗告狀。
                                  書記官  蔡麗春
中　　華　　民　　國　一０九　年　　十　　月　  八  　日